【裁判字號】    96,交聲,1386
【裁判日期】    970522
【裁判案由】    聲明異議
【裁判全文】
臺灣臺中地方法院交通事件事裁定
原處分機關  交通部公路總局臺中區監理所
異  議  人
即受處分人  甲○○
                    國民
上列受處分人因違反道路交通管理處罰條例案件，對於交通部公
路總局臺中區監理所民國92年12月9日（中監違字第裁60—H8095
6E36號裁決書）所為之裁決，聲明異議，本院裁定如下：
    主    文
異議駁回。
    理    由
一、本件聲明異議意旨略以：本件違規裁決書係由「金牌國宅管
    理委員會」之管理室所收受，並非由聲明異議人所收受，而
    聲明異議人之住址為「臺中縣沙鹿鎮○○路122號10樓之1」
    ，該收受裁定書之住址為「臺中縣沙鹿鎮○○路4之50號」
    ，是該送達住址不一，且嗣後管理室已將該誤收之裁決書退
    回，故聲明異議人實際上並未收受上開裁決書，是該等裁決
    既未經合法送達，聲明異議人仍得依法聲明異議。此外，該
    裁決書所裁決之違規事實時間發生於民國90年12月21日（逕
    行舉發），而該等裁決送請行政執行之日期為96年9月19日
    ，則行政執行之執行權消滅時效為五年，行政罰之裁處權均
    因三年期間之經過而消滅，而原舉發通知單應到案日期亦均
    自所定期間屆滿之日起，五年內未經執行，從而，揆諸行政
    罰法第二十七條第一項、行政執行法第七條第一項規定，原
    處分機關之裁罰權因三年期間之經過而消滅，該行政執行自
    所定期間屆滿之日起，五年內均未經執行，則依法不得再執
    行。是上開違規案件既無法再予裁處或執行，則原處分機關
    之處分，認事用法均有違誤，請依法撤銷，另為適法之處分
    等語。
二、原處分機關則以：本案之裁決書業經按址於92年12月18日送
    達，受處分人未依法定期限於收受裁決書之次日起算20日內
    以司法狀紙提出聲明異議，該等處分自應已告確定無疑。而
    95年2月5日施行之行政罰法（94年2月4日修正通過）第二十
    七條固規定：「行政罰之裁處權，因三年期間之經過而消滅
    。」，惟同法第四十五條亦有過渡條款規定：「本法施行前
    違反行政法上義務之行為應受處罰而未經裁處，於本法施行
    後裁處者，除第十五條、第十六條、第十八條第二項、第二
    十條及第二十二條規定外，均適用之。（第一項）前項行政
    罰之裁處權時效，自本法施行之日起算。（第二項）」，換
    言之，於行政罰法施行前之案件，依前開規定，應於95年2
    月5日起之三年內即98年2月5日前裁處完成，是本所依法裁
    處並移送執行並無違誤等語。
三、按「行為後法律或自治條例有變更者，適用行政機關最初裁
    處時之法律或自治條例。但裁處前之法律或自治條例有利於
    受處罰者，適用最有利於受處罰者之規定。」94年2月5日制
    定公布，95年2月5日施行之行政罰法第五條定有明文。而所
    謂「行政機關最初裁處時」，係指有權裁處之行政機關為第
    一次裁處時，故如因其裁處有瑕疵而經訴願管轄機關、行政
    法院或裁處機關之上級機關等有權機關予以撤銷並命其為適
    當之處分而再度為裁處者，或係以原裁處違法為理由並以撤
    銷或變更原裁處為目的依申請重新進行行政程序而為第二次
    裁決者，均仍以原來第一次裁處時之法律或自治條例為準。
    而異議人於本件違規行為後，強制汽車責任保險法業於94年
    2月5日修正公布施行；惟查，本件異議人受處分之違規行為
    係發生於90年12月21日，又原處分機關最初裁決之時為92年
    12月9日，係在強制汽車責任保險法修正施行前，揆諸前開
    說明，自無新舊法比較適用之問題，應逕為適用修正前之規
    定，先予敘明。
四、經查：
  (一)本件不爭執事項：
  1.本件受處分人即聲明異議人甲○○（下稱異議人）係於89年
    12月15日自案外人劉義郎處購得系爭車號A3—0643 號自小
    客車（下稱系爭自小客車）並辦裡過戶而成為該車之所有人
    ，嗣於90年3月20日向臺中區監理所辦理汽車牌照繳銷同時
    繳回號牌二面及行照一枚等節，有汽（機）車過戶登記書、
    汽車車輛異動登記書影本各一紙在卷可稽；另本件二份裁決
    書內所指之駕駛人劉福健與系爭自小客車之所有人即異議人
    甲○○乃於73年1月22日結婚，迄至91年11月22日辦理離婚
    登記等節，亦有全戶戶籍資料查詢結果及戶籍登記簿影像影
    本在卷足憑，均堪信為真實，合先敘明。
  2.又本件中監稽違字第裁60—H80956E36號裁決書內之違規事
    實係系爭自小客車於90年12月21日未依規定投保或保險期間
    屆滿前未再投保，經攔檢稽查舉發，並由交通部公路總局臺
    中區監理所於90年12月31日依94年2月5日修正前強制汽車責
    任保險法第四十四條第一項之規定製單舉發其違規，該舉發
    通知單並由該所依異議人之戶籍地址「臺中縣沙鹿鎮○○路
    122號10樓之1」於91年1月20日送達，並由該國宅之管理委
    員會管理室蓋章收受；嗣因受處分人未遵期到案，交通部公
    路總局乃於92年12月9日依法裁決，並將該中監稽違字第裁
    60 —H80956E36號裁決書依異議人上揭戶籍地址寄送而於92
    年12月18日經該國宅之管理委員會管理室蓋章收受等節，有
    交通部公路總局臺中區監理所97年1月16日中監自字第09700
    00866號函文說明二、舉發通知單、裁決書、中華民國郵政
    掛號郵件收件回執在卷可稽，亦屬明確而堪認為事實。
  (二)本件異議人固以上開理由聲明異議，惟按「受處分人，不服
    第八條主管機關所為之處罰，得於接到裁決書之翌日起二十
    日內，向管轄地方法院聲明異議。」，道路交通管理處罰條
    例第八十七條第一項定有明文。而依同法第八條規定：「違
    反本條例之行為，由下列機關處罰之：（以下略）」，足見
    該「第八條主管機關所為之處罰」係指受處分人因「違反道
    路交通管理處罰條例」之違規，始得於收受裁決書後，於法
    定期限內向管轄地方法院聲明異議，至於受處分人係依其他
    相關行政法規而受有行政處分，則應依訴願法第十四條：「
    訴願之提起，應自行政處分達到或公告期滿之次日起三十日
    內為之。利害關係人提起訴願者，前項期間自知悉時起算。
    但自行政處分達到或公告期滿後，已逾三年者，不得提起。
    訴願之提起，以原行政處分機關或受理訴願機關收受訴願書
    之日期為準。訴願人誤向原行政處分機關或受理訴願機關以
    外之機關提起訴願者，以該機關收受之日，視為提起訴願之
    日。」及第五十八條：「訴願人應繕具訴願書經由原行政處
    分機關向訴願管轄機關提起訴願。原行政處分機關對於前項
    訴願應先行重新審查原處分是否合法妥當，其認訴願為有理
    由者，得自行撤銷或變更原行政處分，並陳報訴願管轄機關
    。原行政處分機關不依訴願人之請求撤銷或變更原行政處分
    者，應儘速附具答辯書，並將必要之關係文件，送於訴願管
    轄機關。原行政處分機關檢卷答辯時，應將前項答辯書抄送
    訴願人。」之規定，向原處分機關或訴願管轄機關提起訴願
    ，以資救濟。且由卷附之該中監稽違字第裁60—H80956E36
    號裁決書內之附記教示說明內容：「一、被處分人如有不符
    服，請依訴願法第十四條及第五十八條規定，自本件行政處
    分書達到（或公告期滿）之次日起三十日內，繕具訴願書，
    向本局遞送（以實際收受訴願書之日期為準，而非投郵日）
    」亦可得悉上旨。
  (三)是本件異議人對本案裁決書未向原處分機關或訴願管轄機關
    聲明不服，而逕向本院聲明異議，其程式顯然有誤。
五、綜上所述，異議人對本案中監稽違字第裁60—H80956E36號
    裁決聲明異議，為不合法律上之程式，且無從命其補正，本
    件異議並不合法，自應予駁回。
據上論斷，應依道路交通管理處罰條例第八十七條第二項、道路
交通案件處理辦法第十八條前段，裁定如主文。
中    華    民    國    97    年    5    月    22     日
                  交通法庭    法  官    林學晴
如不服本裁定應於送達後五日內向本院提出抗告狀。
以上正本證明與原本無異。
                              書記官    賴淵瀛
中    華    民    國    97    年    5    月    22     日


司法院資訊處製作；財團法人民間司法改革基金會備份。
